【裁判字號】    98,消債抗,7
【裁判日期】    981204
【裁判案由】    聲請更生程序
【裁判全文】
臺灣苗栗地方法院民事裁定             98年度消債抗字第7號
抗  告  人  甲○○
上列抗告人因消費者債務清理事件聲請更生，對於民國98年4 月
3 日本院97年度消債更字第236 號裁定提起抗告，本院裁定如下
：
    主  文
抗告駁回。
抗告程序費用新臺幣壹仟元由抗告人負擔。
    理  由
一、抗告意旨略以：抗告人於京城銀行斗六分行帳戶中之3 筆定
    存款項係抗告人母親所有，以抗告人名義開戶，然抗告人並
    無實際處分權。抗告人於毀諾時，抗告人母親唯恐畢生積蓄
    遭受波及，而將其暫存於抗告人名下之錢財領出轉入自身帳
    戶內，故抗告人之資產總值非原審所認定之新台幣（下同）
    1,499,665 元，應為728,000 元。抗告人於協商時，平均每
    月收入約31,070元，惟抗告人配偶患有重度憂鬱症無法工作
    ，需抗告人扶養，而抗告人每月需支出達28,831元之生活費
    用，抗告人每月收入扣除必要支出後，僅餘4,509 元可供清
    償，原協商條件顯然未審酌抗告人之償債能力，嗣抗告人之
    配偶因竊盜、詐欺等刑案遭起訴、羈押，抗告人多方奔走，
    致收入銳減，不得已終於97年6 月間毀諾。抗告人實係因收
    入減去生活必要費用後無法負擔協商每月應付之金額，抗告
    人已明確表示自身窘境，無法與債權銀行協商，又有無法清
    償之理由，為此提起抗告，請求廢棄原裁定，准抗告人開始
    更生程序等語。
二、按債務人不能清償債務或有不能清償之虞者，且無擔保或無
    優先權之債務總額未逾新臺幣1,200 萬元者，於法院裁定開
    始清算程序或宣告破產前，得向法院聲請更生；消費者債務
    清理條例第3 條、第42條第1 項定有明文；次按債務人與金
    融機構協商成立者，不得聲請更生或清算；但因不可歸責於
    己之事由，致履行顯有重大困難者，不在此限；本條例施行
    前，債務人依金融主管機關協調成立之中華民國銀行公會會
    員，辦理消費金融案件無擔保債務協商機制與金融機構成立
    之協商，準用前項之規定；同條例第151 條第5 、6 項亦有
    明文。是債務清償方案成立後，固由債務人按其條件履行，
    惟需於其後發生情事變更，在清償期間收入或收益不如預期
    ，致該方案履行困難甚或履行不能，因不可歸責於己，始能
    依本條例第151 條第5 項但書之規定聲請更生或清算。本件
    抗告人曾於95年12月20日與金融機構成立協商，約定自96年
    1 月起，分150 期，每月還款10,071元，並依約還款至97年
    6 月，自97年7 月起毀諾，是本件即應探究抗告人是否符合
    上開條文所定「因不能清償債務或有不能清償債務之虞」之
    要件，及其毀諾是否符合上開「因不可歸責於己之事由，致
    履行顯有重大困難」之規定，而得聲請更生。
三、經查：
  (一)抗告人主張其因收入不足以清償債務而於97年6 月間毀諾，
    然依其於原審陳報狀所載，其自97年1 月迄10月間，任職於
    美商玫琳凱業務員，平均每月薪資為32,240元，並有其郵局
    存摺薪資轉帳資料附卷可憑，堪信為真實。則以抗告人之薪
    資扣除行政院主計處公告之97年度平均每人每月最低生活費
    用9, 829元及抗告人主張其所應負擔3 名子女扶養費7,500
    元後，所餘金額為14,911元，足以清償抗告人每期應繳納之
    協商金額10,071元，抗告人非不得依原協商條件履行。
  (二)再抗告人於97年間名下尚有坐落雲林縣北斗市○○段社口小
    段140-12、140-13地號等2 筆土地，應有部分均1/3 ，以土
    地公告現值計算，上開2 筆土地之價值達849,240 元，有抗
    告人97年度稅務電子閘門財產所得調件明細表在卷可稽。況
    衡諸常情，土地公告現值通常均較市場交易價格為低，抗告
    人所擁有上開2 筆土地之市場價值，應不止於前述公告現值
    之總額，而抗告人自陳其債務總金額約為997,286 元，足見
    抗告人目前所擁有並可加以運用之資產價值與其負債金額相
    差不遠。抗告人雖另主張京城銀行斗六分行之定存款項
    771,665 元係其母親以其名義存取，抗告人並無實際處分權
    云云，惟其並未提出相關證據以實其說，難以遽信。惟縱認
    抗告人此部分之陳述為真，然將此部分之資產排除後，抗告
    人仍有前開2 筆不動產可資運用，倘抗告人將該不動產予以
    處分變價，並以之清償部分債務，即可將欠債金額大幅降低
    至14萬元左右，此際再與金融機構債權人進行協商，當可有
    效減輕其每月應償還分期款項之負擔。再依抗告人自陳其父
    母均為公務人員退休，領取終身津貼，可自給自足，不需其
    扶養，且其母親與胞姐曾多次將現金存入抗告人之以提供其
    經濟援助。是抗告人倘能適當處分前開資產，獲得現金之挹
    注，在債務金額明顯減少之後，以其薪資收入及母親、胞姐
    所給予之資助，應能逐步按期清償所欠之債務，而無上揭條
    文所指「不能清償債務或有不能清償債務之虞」之情形，其
    自不得依本條例之規定聲請以更生程序清理其債務。
四、本件抗告人聲請更生，與消費者債務清理條例第3 條條所定
    之要件不符，且上開欠缺又屬無從補正，自應駁回其更生之
    聲請。原審裁定駁回抗告人更生之聲請，核無違誤，抗告意
    旨猶執前詞，指摘原裁定不當，求予廢棄另為裁定，為無理
    由，應予駁回。
五、據上論結，本件抗告為無理由，依消費者債務清理條例第15
    條，民事訴訟法第495 條之1 第1 項、第449 條第1 項、第
    95條、第78條，裁定如主文。
中    華    民    國    98    年    12    月    4     日
                  民事庭審判長法  官  宋國鎮
                              法  官  王炳人
                              法  官  楊中琪
上為正本係照原本作成
本裁定不得再抗告
                              書記官  李曉君
中    華    民    國    98    年    12    月    7     日


司法院資訊處製作；財團法人民間司法改革基金會備份。
